臺灣高等法院刑事判決　　　　　　　　94年度上訴字第1497號
上　訴　人
即　被　告　丙○○
指定辯護人　本院公設辯護人甲○○
上　訴　人
即　被　告　乙○○
選任辯護人　柯金柱律師
　　　　　　廖姵涵律師
　　　　　　蘇千晃律師
上列上訴人因違反槍砲彈藥刀械管制條例案件，不服臺灣新竹地
方法院93年度訴字第588號，中華民國94年3月24日第一審判決（
起訴案號：臺灣新竹地方法院檢察署93年度偵字第4397號），提
起上訴，本院判決如下：
    主  文
原判決關於丙○○製造子彈暨定執行刑部分撤銷。
丙○○未經許可，製造子彈，處有期徒刑壹年貳月，併科罰金新
台幣貳萬元，罰金如易服勞役以新台幣玖佰元（即銀元參佰元）
折算壹日，扣案改造子彈貳顆均沒收。
其餘上訴駁回。
丙○○第二項所處之刑暨上訴駁回部分，應執行有期徒刑陸年貳
月，併科罰金新台幣陸萬元 ，扣案改造之仿GLOCK廠17型半自動
玩具手槍壹支（含彈匣壹個，槍枝管制編號：0000000000）、子
彈貳顆均沒收。
    事  實
一、丙○○基於製造可發射子彈具有殺傷力之改造玩具手槍之犯
    意，於民國93年4、5月間，在新竹市○○街夜市，購入原不
    具殺傷力之仿GLOCK廠17型半自動手槍製造之玩具手槍1支（
    含彈匣1個，槍枝管制編號0000000000）、子彈3顆，並於數
    日後，在新竹市○○路○段406巷53弄2號住處，以向不知情
    友人借得之挫刀、鑽洞機等工具 ，磨製土造金屬槍管1支後
    ，以更換上述玩具手槍內部塑膠槍管為土造金屬槍管之方式
    ，將該玩具手槍改造成可發射子彈具有殺傷力之改造玩具手
    槍。又於數日後另基於製造具有殺傷力子彈之犯意，先購入
    數量不詳之鞭炮後，將火藥取出，裝入前述玩具子彈彈殼內
    ，接續製成具有殺傷力之土造子彈3顆（經採樣1顆試射，已
    無殺傷力）。嗣於93年8月18日凌晨3時20分許，為警在丙○
    ○上開住處查獲，並扣得前揭改造手槍1支（含彈匣1個）及
    改造子彈3顆。
二、乙○○明知未經許可，不得持有可發射子彈具有殺傷力之槍
    砲，竟分別於93年6、7月間某日，自友人陳嘉霖及不詳姓名
    、年籍人士處取得可發射子彈具有殺傷力之玩具空氣長槍共
    2把後（槍枝管制編號0000000000、0000000000） ，未經許
    可無故持有。嗣經警於93年8月17日21時40分 ，持原審法院
    所核發之搜索票搜索乙○○所經營位於新竹市○○路171 巷
    104號之「知名度檳榔攤」時 ，經乙○○同意而前往其新竹
    市○○路○段451巷1弄20號住處 ，搜得上開空氣長槍2把及
    供該長槍使用之鋼瓶9瓶、鋼珠1盒而查獲。
三、案經新竹縣警察局移送暨臺灣新竹地方法院檢察署檢察官簽
    分偵查起訴。
    理  由
一、上開犯罪事實欄一部份之事實，迭據上訴人即被告丙○○於
    警詢（詳見偵字第4397號卷影本一第20、21頁）、偵查（詳
    見偵字第4397號卷影本二第8頁）及原審（ 詳見原審卷第26
    頁反面、46、47頁）坦承不諱 ，並有上述扣案之改造手槍1
    支、子彈3顆及新竹縣警察局扣押筆錄暨扣押物品目錄表1紙
    、照片5張（見偵字第4397號卷影本一第58、98、99頁 ）及
    扣押物品清單1紙在卷可稽（見偵字第5274號卷第16 、17頁
    ）。又扣案槍、彈經送內政部警政署刑事警察局鑑定結果以
    ：送鑑改造手槍1支，認係仿GLOCK廠17型半自動手槍製造之
    玩具手槍1支，換裝土造金屬槍管改造而成之改造手槍 ，機
    械性能良好，可擊發適用子彈，認具殺傷力； 另送鑑子彈3
    顆 ，認均係由玩具金屬彈殼加裝直徑約8.9mm金屬彈頭組合
    而成之改造子彈，採樣1顆試射，可擊發，認具殺傷力 ，有
    該局93年10月15日刑鑑字第0930178046號槍彈鑑定書1份（
    見偵字第5274號卷第6─8頁）及刑事案件證物採驗記錄表（
    見偵字第4397號卷影本二第201頁）在卷可參 。至於被告丙
    ○○於本院審理時辯稱：上揭槍、彈是一綽號「阿基」者所
    放置的，伊不知道「阿基」之真實姓名、地址云云，顯係飾
    卸之詞，不足採信。按所謂槍枝之「製造」行為，係指新製
    或改造，因而使之具有槍枝效能之行為。若將原不具有殺傷
    力之槍枝加以改造，不論其行為之繁簡、技術之深淺，如足
    以使之變成具有殺傷力者，即構成製造槍枝之行為。本案扣
    案手槍、子彈因被告丙○○之改裝行為具有殺傷力，是被告
    丙○○所為，即屬製造槍枝、子彈之行為，其犯行明確，堪
    以認定。
二、訊據上訴人即被告乙○○對於扣案空氣長槍2把係於93年8月
    17日為警查獲前約1、2個月某日取得，嗣併同鋼瓶9瓶 、鋼
    珠1盒 ，在其新竹市○○路○段451巷1弄20號住處經警扣案
    之事實固供認不諱，惟矢口否認有何有持有或寄藏之故意，
    並辯稱：上述扣案物品係陳嘉霖放在其住處，其聽陳嘉霖稱
    是玩生存遊戲所用，因為陳嘉霖家中出入複雜，因恐遭他人
    取走，所以寄放於其住處，其並不知係違禁物等語。經查：
  (一)扣案空氣長槍2把、鋼瓶9瓶 、鋼珠1盒係警方在新竹市○○
    路○段451巷1弄20號住處所扣得，為被告乙○○所供認，並
    有新竹縣警察局扣押筆錄暨扣押物品目錄表1份、照片1張（
    見偵字第4397號卷影本一第48頁、第100頁 ）及扣押物品清
    單1紙（見偵字第5274號卷第14頁）在卷可稽 。再上開扣案
    物，經送請內政部警政署刑事警察局鑑定結果以：扣案之空
    氣長槍2枝，認係市售玩具長槍 ，以小型二氧化碳高壓鋼瓶
    內氣體為發射動力 ，經實際裝填直徑6mm鋼珠（重0.88克）
    試射各3次，測得彈丸（鋼珠）速度為170~176公尺／秒，計
    算其單位面積動能為44.97 ~48.75焦耳／平方公分。依內政
    部刑事警察局對活豬作射擊測試結果，彈丸單位面積動能達
    24焦耳／平方公分，則足以穿入豬隻皮肉層。又依日本科學
    警察研究所之研究結果，彈丸單位面積動能達20焦耳／平方
    公分則足以穿入人體皮肉層 。扣案鋼瓶9瓶，係小型二氧化
    碳高壓鋼瓶，鋼珠1盒則係直徑約6 mm鋼珠等語 ，有該局93
    年10月15日刑鑑字第0930178046號槍彈鑑定書1份（ 見偵字
    第5274號卷第6─10頁）及刑事案件證物採驗記錄表（ 見偵
    字第4397號卷影本二第202頁）各1份在卷可參，故上開扣案
    槍械具有殺傷力，而扣案鋼瓶、鋼珠均可供該空氣長槍使用
    之事實，洵堪認定。
  (二)證人陳嘉霖於原審證稱： 僅交付扣案槍枝中之1把予被告乙
    ○○，當時係乙○○說要借去玩等語（詳見原審卷第54頁）
    ，是被告乙○○辯稱扣案槍枝2 把均為證人陳嘉霖所交付乙
    節，顯屬無據。又證人陳嘉霖證稱： 扣案空氣長槍2把一模
    一樣，其只有買1把，另1把是被告的 ，大約在93年6月即本
    案遭查獲前，曾與被告一同把玩等語（詳見原審卷第57、58
    頁），足見扣案槍枝中 ，除1把為證人陳嘉霖所借予被告者
    外，另1把係被告自不詳姓名、年籍人士處取得。 至證人陳
    嘉霖雖於偵查中完全否認槍枝為其所交付，惟其於原審結證
    後已為上開供證，且衡諸常情，證人陳嘉霖如欲誣陷被告乙
    ○○，大可繼續否認交付槍枝之情；若其有迴護被告乙○○
    之意，亦當自認扣案槍枝2把均為其所交付 ，其自無僅就其
    中1把坦然供承，另1把則堅決否認。是證人陳嘉霖指證扣案
    空氣長槍其中1把為其所有而借予被告乙○○，另1把則為被
    告乙○○所自有之情，應屬可信。
  (三)被告乙○○雖辯稱： 扣案長槍2把係玩生存遊戲使用云云，
    雖與證人陳嘉霖所為證述相同，然經公訴人於原審就生存遊
    戲之遊戲方式、地點詳加詰問，證人陳嘉霖證稱：「（問：
    生存遊戲如何玩？）使用漆彈在叢林中玩，我們都是在山上
    或是空曠的地方玩。」、「（問：一次多少人玩？）兩個人
    。」、「（問：被告有和你一起玩過？）他有一起去看過」
    等語（詳見原審卷第55、56頁），與被告乙○○所稱：係在
    漆彈場玩乙節，顯不相符，亦與時下生存遊戲係採取多人、
    團體對抗之方式迥異。是被告乙○○與證人陳嘉霖所述扣案
    空氣長槍係供遊戲使用等語，無非係脫免罪責之詞，均非可
    信。另被告乙○○雖否認知悉該空氣長槍2把具有殺傷力 ，
    然證人陳嘉霖於原審已證稱： 被告曾經在新竹市○○路171
    巷104號「知名度檳榔攤 」對木板試射扣案之空氣長槍等語
    （詳見原審卷第56、57頁），足見被告乙○○應能知悉扣案
    槍枝所得造成之殺傷力。參以警方搜索被告乙○○住處時，
    另扣得鋼珠1盒，依前述槍彈鑑定書， 確係可供扣案長槍使
    用，且被告乙○○所辯扣案長槍2 把係玩生存遊戲使用乙節
    並不可採已如前述，則被告乙○○仍以扣案槍枝僅供射擊漆
    彈云云，藉以否認其知悉扣案槍枝均為具有殺傷力之違禁物
    ，顯不足採。
  (四)又被告乙○○所持有上揭2把槍枝 ，並無積極證據足資證明
    其係先後持有，依罪嫌利益歸被告之原則，應認被告乙○○
    係同時持有之。
  (五)綜上，被告乙○○持有可發射子彈具有殺傷力之玩具長槍犯
    行明確，堪予認定，自應依法論科。另對於未發覺之罪自首
    而受裁判者，減輕其刑，刑法第62條前段訂有明文。上開條
    文所謂之「發覺」，係指有偵查犯罪職權之公務員已知悉犯
    罪事實與犯罪之人而言，至所謂「知悉」，固不以確知其為
    犯罪之人為必要，但必其犯罪事實，確實存在，且為該管公
    務員所確知，始屬相當。如犯罪事實並不存在而懷疑其已發
    生，或雖已發生，而為該管公務員所不知，僅係推測其已發
    生而與事實巧合，均與已發覺之情形有別（最高法院75年台
    上字第1634號判例參照）。經查，證人黃俊榮即執行搜索被
    告乙○○經營之「知名度檳榔攤」之員警於原審證稱：警方
    在通訊監察之譯文中發現案外人陳嘉霖、陳志崑、丙○○、
    劉暢晟、張勝德等人應該持有槍械，因被告乙○○於搜索時
    在場，警方乃質問被告乙○○槍械放置何處，經被告乙○○
    供稱放置於住處並同意搜索而查獲上開空氣長槍2把等語（
    詳見原審卷第60頁）。再上開原審法院核發之搜索票已載明
    應扣押之物為：「涉嫌違反槍砲彈藥刀械管制條例之槍枝、
    子彈...。」，有搜索票1紙在卷可稽（見偵字第4397號卷影
    本一第46頁），足見警方係依據客觀之證據資料認定被告乙
    ○○及前述案外人涉有違反槍砲彈藥刀械管制條例之犯行，
    而非僅出於主觀之臆測，是司法警察既已對於被告乙○○之
    犯行有合理之可疑，應認其犯罪已被發覺，依上開判例意旨
    ，被告乙○○縱有於遭搜索後自行表明槍枝藏放地點之行為
    ，仍非自首。況證人黃俊榮證稱：進入上述檳榔攤搜索時，
    有出示搜索票並同時告知欲搜索之違禁物等語（詳見原審卷
    第63頁），被告乙○○亦不諱言有看到搜索票（詳見原審卷
    第63頁），則被告乙○○主觀上顯已知悉其本案犯行已遭發
    覺，復以被告乙○○陳稱其係向員警表示： 住處有2把槍，
    不知有無違法等語（詳見原審卷第67頁），則其上開供述無
    非僅係陳述自己犯罪之事實，難認有何受裁判之表示，尚與
    自首之要件不符。從而，被告乙○○請求依自首之規定，減
    輕其刑，自嫌無據。
三、按被告二人犯罪後，槍砲彈藥刀械管制條例部分條文業於94
    年1月26日修正公布，並於同年月28日施行 ，有關未經許可
    製造及持有可發射金屬或子彈具有殺傷力之各式槍砲之處罰
    ，舊法第11條已經刪除（同條例第12條第1項未經許可 ，製
    造、販賣或運輸子彈罪則未修正），改於新法第8條第1項、
    第4項規定之，並就製造行為之法定刑加重為無期徒刑或5年
    以上有期徒刑，併科1千萬元以下之罰金 ，持有行為之法定
    刑加重為3年以上10年以下有期徒刑，併科7百萬元以下罰金
    ，經比較新舊法之結果，以舊法為有利於被告，爰依刑法第
    2條第1項但書之規定，適用最有利於被告二人之舊法。核被
    告丙○○改造前述玩具手槍之行為，係犯修正公布前之槍砲
    彈藥刀械管制條例第11條第1 項之未經許可製造其他可發射
    子彈具有殺傷力槍枝罪；其製造子彈之行為，則係犯同條例
    第12條第1項未經許可製造子彈罪。 被告丙○○以一製造行
    為接續製造3顆子彈，應包括視為一單純製造子彈罪； 又其
    持有前述手槍及子彈之低度行為，應為製造之高度行為所吸
    收，不另論罪。被告乙○○所為，係犯修正前之槍砲彈藥刀
    械管制條例第11條第4 項之未經許可持有可發射子彈具有殺
    傷力之槍砲罪。公訴意旨雖以被告乙○○亦係犯修正公布前
    之槍砲彈藥刀械管制條例第11條第1 項之未經許可製造其他
    可發射子彈具有殺傷力槍枝罪 ，然扣案空氣長槍2把均為市
    售玩具長槍 ，有上開內政部警政署刑事警察局槍彈鑑定書1
    份在卷可佐，並非經改造之槍械，此外，遍觀全卷亦無其他
    證據足資證明被告乙○○有改造扣案空氣長槍行為，自難論
    以製造之罪，公訴意旨此部分即有未恰，起訴法條應予變更
    ；另被告乙○○自證人陳嘉霖處取得扣案之空氣長槍1把，
    既係由證人陳嘉霖所出借，被告乙○○自非以寄藏之意思加
    以收受，自不得論以寄藏槍砲罪，均附此敘明。被告乙○○
    以一持有可發射子彈具有殺傷力槍砲之行為，於同日收受向
    證人陳嘉霖所借得一把空氣長槍及自某姓名不詳之人處取得
    之另一把空氣長槍而同時持有之，為想像競合犯，應從一重
    處斷。
四、原審就被告丙○○部分據以論科，固非無據，惟被告丙○○
    以一製造之行為接續製造3顆子彈 ，應包括視為一單純製造
    子彈罪，原審認為係想像競合犯，自有未合。被告丙○○上
    訴否認犯行，並指摘原審量刑太重云云，雖無理由，惟原審
    就被告丙○○製造子彈罪部分既有上揭可議之處，自無可維
    持，應由本院就被告丙○○製造子彈罪暨定執行刑部分撤銷
    改判。再被告丙○○製造上揭槍枝部分，原審適用上揭規定
    ，並審酌被告丙○○不思循規蹈矩，擅自改造槍枝，對社會
    具有巨大之潛在危險性，如一旦流入殘暴惡徒之手，後果不
    堪設想，兼衡其被查獲後即坦承犯行，且行為時甫滿18歲，
    思慮未周，而量處有期徒刑5年2月 ，併科罰金新台幣5萬元
    ，罰金如易服勞役以新台幣9百元（即銀元3百元）折算壹日
    ；併諭知扣案改造之仿GLOCK廠17型半自動玩具手槍1支（含
    彈匣1個，槍枝管制編號：0000000000）為違禁物 ，應依刑
    法第38條第1項第1款之規定宣告沒收，核無不合，是被告丙
    ○○就此部分之上訴為無理由，應予駁回。爰審酌被告丙○
    ○製造子彈之行為，對社會治安亦具有潛在危險性，如流入
    殘暴惡徒之手，後果亦不堪設想，並衡諸被告丙○○犯後之
    態度等一切情狀，量處有期徒刑1年2月 ，併科罰金新台幣2
    萬元；試射所餘子彈2顆（另1顆經採樣試射擊發，已無殺傷
    力），為違禁物，亦應依刑法第38條第1項第1款之規定宣告
    沒收，並定其應執行之刑及合併後應執行之罰金刑易服勞役
    之折算標準如主文第四項所示。
五、原審對被告乙○○部分，經詳細調查，適用上揭規定，並審
    酌被告乙○○亦不思循規蹈矩，其所持有扣案之具殺傷力空
    氣長槍2把，對社會具有巨大之潛在危險性， 如一旦流入殘
    暴惡徒之手，後果不堪設想及犯後飾詞否認有未經許可持有
    槍械之行為等一切情狀，量處有期徒刑1年2月，併就扣案之
    空氣長槍2把（槍枝管制編號0000000000、0000000000 ），
    認係違禁物，應依刑法第38條第1項第1款之規定宣告沒收；
    另扣案被告乙○○所有鋼瓶9瓶、鋼珠1盒，認係供被告乙○
    ○本案犯罪所用之物，應依刑法第38條第1項第2款併予宣告
    沒收。核原審對被告乙○○部分之認事用法，亦無不合，量
    刑亦屬允當。被告乙○○上訴否認犯行，為無理由，應予駁
    回。
據上論斷，應依刑事訴訟法第369條第1項前段、第368條、第364
條第299條第1項前段、第300條 ，修正前槍砲彈藥刀械管制條例
第11條第1項、第4項、第12條第1項，刑法第2條第1項但書 、第
11條前段、第42條第2項、第51條第5款、第7款、第38條第1項第
1款、第2款，罰金罰鍰提高標準條例第2條 ，現行法規所定貨幣
單位折算新臺幣條例第2條，判決如主文。
本案經檢察官謝英民到庭執行職務。
中　　華　　民　　國　　94　　年　　7 　　月　　21　　日
　　　　　　　　　刑事第二十二庭審判長法　官  黃瑞華
　　　　　　　　　　　　　　　　　    法　官  蔡明宏
　　　　　　　 　 　　　　　　　　　　法　官  陳憲裕
以上正本證明與原本無異。
如不服本判決，應於收受送達後十日內向本院提出上訴書狀，其
未敘述上訴之理由者並得於提起上訴後十日內向本院補提理由書
（均須按他造當事人之人數附繕本）。
                                      書記官  劉育妃
中　　華　　民　　國　　94　　年　　7 　　月　　26　　日
附錄：本案論罪科刑法條全文
得上訴附論罪科刑依據之法條：
94年1月26日修正公布前槍砲彈藥刀械管制條例第11條：
未經許可，製造、販賣或運輸第4條第1項第1款所稱其他可發射
金屬或子彈具有殺傷力之各式槍砲者，處五年以上有期徒刑，併
科新臺幣一千萬元以下罰金。
未經許可，轉讓、出租或出借前項所列槍砲者，處三年以上十年
以下有期徒刑，併科新臺幣七百萬元以下罰金。
意圖供自己或他人犯罪之用，而犯前二項之罪者，處無期徒刑或
七年以上有期徒刑，併科新臺幣一千萬元以下罰金。
未經許可，持有、寄藏或意圖販賣而陳列第 1 項所列槍砲者，處
一年以上七年以下有期徒刑，併科新臺幣七百萬元以下罰金。
第12條第1項：
未經許可，製造、販賣或運輸子彈者，處一年以上七年以下有期
徒刑，併科新台幣0000000元以下罰金。
